【裁判字號】    92,交易,5
【裁判日期】    920414
【裁判案由】    過失傷害
【裁判全文】
臺灣板橋地方法院刑事判決                            九十二年度交易字第五號
    公  訴  人  臺灣板橋地方法院檢察署檢察官
    被      告  甲○○
右列被告因過失傷害案件，經檢察官提起公訴（九十一年度偵字第六八八四號），本
院判決如左：
    主  文
甲○○因過失傷害人，處拘役伍拾日，如易科罰金，以佰元折算壹日。
    事  實
一、甲○○於民國九十一年一月十六日下午三時十五分許，駕駛車號ＳＢ－Ｏ六二六
    號自用小客車，作為選舉宣傳車，沿臺北縣中和市○○街由北往南方向緩慢行駛
    ，行經華新街一八六號前，欲超越前方暫停之車輛，理應注意汽車在雙向二車道
    行駛時，原則上應在遵行車道內行駛，倘在劃有行車分向線之路段超車時，雖得
    駛越，但不能併行競駛，此時應顯示左方向燈，並注意周圍人車狀況，而當時為
    晴天、日間自然光線、路面乾燥無缺陷、視距良好，並無不能注意之情事，竟疏
    於注意，貿然向左前方偏行。適同一時、地，乙○○（無照駕駛）騎乘車號ＨＰ
    Ｔ─一三三號重型機車後載李彥，原行駛在甲○○之車輛後方，亦欲超越前車
    ，疏未注意超車前應先按鳴喇叭或變換燈光，並與前車保持安全間隔及車前狀況
    ，致二車在跨越行車分向線超越前車時，甲○○駕駛自用小客車左前側撞及乙○
    ○騎乘機車之右後側，乙○○騎乘之機車失去平衡倒地後，導致李彥受有右脛
    骨遠端粉碎性骨折等傷害。
二、案經李彥訴由臺北縣政府警察局中和分局報請臺灣板橋地方法院檢察署檢察官
    偵查起訴。
    理  由
一、右揭犯罪事實，業據被告甲○○於本院審理時坦承不諱，核與訊據告訴人李彥
    與證人乙○○於偵查中、本院審理時證述之情節相符，且有道路交通事故調查報
    告表、臺北縣警察局中和分局道路交通事故補充資料表各一份及現場照片八幀附
    卷足憑。而告訴人李彥受有右脛骨遠端粉碎性骨折等傷害，有財團法人天主教
    耕莘醫院九十一年一月二十九日出具之診斷證明書影本一份在卷可佐。按「汽車
    在雙向二車道行駛時，應依左列規定：一、均應在遵車道內行駛。二、在劃有行
    車分向線之路段，超車時得駛越，但不能併行競駛。」、「汽車超車及讓車時，
    應依左列規定：三、欲超越同一車道之前車時，須先按鳴喇叭二單響或變換燈光
    一次，但不得連續密集按鳴喇叭或變換燈光迫使前車允讓。四、前行車駕駛人聞
    後行車按鳴喇叭或見後行車顯示超車燈光時，如車前路況無障礙，應即減速靠邊
    或表示允讓，並注意後行車超越時之行駛狀況。五、前行車減速靠邊或以手勢或
    亮右方向燈表示允讓後，後行車始得超越。超越時應顯示左方向燈並於前車左側
    保持半公尺以上之間隔超過，行至安全距離後，再顯示右方向燈駛入原行路線。
    」，道路交通安全規則第九十七條第一款、第三款，第一百零一條第一項第三、
    四、五款分別定有明文。本件證人乙○○無駕駛執照，騎乘機車欲超越被告車輛
    時，並未按鳴喇叭或變換燈光，且未與前車保持適當間隔，並注意車前狀況，致
    與被告車輛發生碰撞，固有過失。然被告於九十二年三月三十一日本院審理時自
    承：「駕駛車號ＳＢ－Ｏ六二六號自用小客車，作為選舉宣傳車，在前開時、地
    緩慢行駛，見前方有暫停車輛，在該車一個車身之前，向左前方偏行，有看後視
    鏡，但未轉頭向後看：：：」等語，其駕駛宣傳車在道路上緩慢行駛，應可預見
    後方隨時有車輛超越，其見前方有暫停之車輛，欲繞行超車時，應事先顯示左方
    向燈，確定周圍並無人車，再緩慢向左前方行駛，然其在距離前車一個車身之前
    ，未顯示方向燈（依告訴人及證人之陳述），即貿然向左側行駛，以致原行駛在
    後因超車行駛在旁之告訴人機車，閃避不及而發生碰撞。又告訴人指稱：「我坐
    在後座，被告車輛左前車頭撞到我的右腳。」等語；另證人乙○○到庭證稱：「
    被告車輛左前車頭撞及我機車之右後方。」等語（均見本院九十二年一月十五日
    訊問筆錄），再參以警製道路交通事故補充資料所記載之車損情形，可知告訴人
    乘坐之機車已在被告車輛左側，正要超越時，被告驟然向左偏行之情，堪以認定
    。再參酌卷附之道路交通事故調查報告表所示，本件道路交通事故發生時天候係
    晴天、有日間自然光線、路面乾燥無缺陷、視距良好，並無不能注意之情事，竟
    疏於注意，以致肇事，其駕駛行為應有過失。又被告之過失行為與告訴人李彥
    之傷害間，復具有相當因果關係，則被告有過失責任甚明。至於告訴人乘坐於證
    人乙○○所駕駛機車之後座，證人乙○○之駕駛行為亦有過失，已如前述，其與
    被告之過失併合而為本件告訴人所受傷害發生之原因，則被告過失傷害之刑責，
    當不能因此相抵而解免，其僅係供本院量刑之參酌，與告訴人日後請求民事賠償
    時，於請求範圍有無過失相抵之問題而已。故本案事證明確，被告犯行堪以認定
    ，應予依法論科。
二、核被告甲○○所為，係犯刑法第二百八十四條第一項前段之過失傷害罪。另本件
    警製道路交通事故調查報告表雖記載報案人係被告甲○○，然被告自承發生車禍
    後停留在現場，是附近民眾報警，其未打電話報警等語（見本院九十二年三月三
    十一日審判筆錄），上開記錄應屬誤載。又被告於肇事後雖留在現場，惟僅承認
    與告訴人發生車禍，並未承認是肇事者（被告於本院審理時始自承有過失）乙節
    ，此有警訊筆錄在卷可憑，尚難據此認定被告合於自首之要件，自無法獲得減輕
    其刑之寬典，附予敘明。爰審酌被告前無犯罪科刑之紀錄，有臺灣高等法院被告
    全國前案紀錄表乙份在卷可參，其素行尚佳，及其過失之程度、告訴人所受之傷
    害、所生之危害、證人乙○○騎乘機車亦有過失，被告肇事後尚未與告訴人達成
    民事上賠償之和解，及犯罪後於本院審理時坦承過失犯行等一切情狀，量處如主
    文所示之刑，並諭知易科罰金之折算標準，以資懲儆。
據上論斷，應依刑事訴訟法第二百九十九條第一項前段、刑法第二百八十四條第一項
前段、第四十一條第一項前段，罰金罰鍰提高標準條例第一條前段、第二條，判決如
主文。
本案經檢察官鄧媛到庭執行職務
中      華      民      國      九十二    年      四      月    十四    日
                                  臺灣板橋地方法院交通法庭
                                      法  官  侯  志  融
右正本證明與原本無異。
如不服本判決，應於判決送達後十日內向本院提出上訴狀（應附繕本），上訴於臺灣
高等法院。
                                      書記官  吳  進  安
中      華      民      國      九十二    年      四      月    十四    日
附錄本案論罪科刑法條全文：
刑法第二百八十四條
因過失傷害人者，處六月以下有期徒刑、拘役或五百元以下罰金，致重傷者，處一年
以下有期徒刑、拘役或五百元以下罰金。
從事業務之人，因業務上之過失傷害人者，處一年以下有期徒刑、拘役或一千元以下
罰金，致重傷者，處三年以下有期徒刑、拘役或二千元以下罰金。


司法院資訊處製作；財團法人民間司法改革基金會備份。
